【裁判字號】    90,自,853
【裁判日期】    901231
【裁判案由】    侵占
【裁判全文】
臺灣臺中地方法院刑事裁定                            九十年度自字第八五三號
    自  訴  人  大眾小客車租賃有限公司
    自訴代表人  丁○○
    自訴代理人  丙○○
    被      告  乙○○
右列被告因侵占案件，經自訴人提起自訴，本院裁定如左：
    主  文
本件自訴駁回。
    理  由
一、按法院或受命法官於甲○○○第一次審判期日前訊問及調查結果，如認為案件有
    刑事訴訟法第二百五十二條至第二百五十四條之情形者，得以裁定駁回其自訴，
    同法第三百二十六條第三項定有明文。
二、本件自訴意旨略稱：被告乙○○於民國（以下同）九十年九月十五日向自訴人大
    眾小客車租賃有限公司承租車號Ｂ七一九八五號自小客車一部，原約定租借期限
    自同年月十五日至同年月十七日止，共計二日，租金每日新台幣（下同）一千八
    百元，詎被告承租後，卻未依約返還承租車輛，亦未通知是否續租，即音訊杳無
    ，被告主觀上顯係意圖為自己不法之所有，而有易持有為所有之意思，因認被告
    涉有刑法第三百三十條第一項侵占罪嫌云云。
三、按犯罪事實應依證據認定之，無證據不得推定其犯罪事實。刑事訴訟法第一百五
    十四條定有明文。又告訴人之告訴，本以使被告受刑事訴追為目的，故其陳述是
    否與事實相符，自應調查其他證據，以資審認，苟其所為攻擊之詞，尚有瑕疵，
    則在此瑕疵未予究明以前，即不能遽採為斷罪之基礎（最高法院六十九年台上字
    第一五三一號判決參照）；另按刑法上之侵占罪之成立，以意圖為自己或第三人
    不法之所有，而侵占自己持有他人之物為要件，亦即須持有人變易其原來之持有
    意思而為不法所有之意思，始能成立，如僅將持有物延不交還或有其他原因致一
    時未能交還，既缺乏主觀要件，即難遽以該罪相繩（最高法院六十台上字第三一
    四六號判例參照）。
三、本件自訴人認被告乙○○涉有前開侵占罪嫌，無非係以被告承租系爭汽車後，卻
    未依約返還，亦未通知是否續租，即音訊杳無，被告主觀上顯係意圖為自己不法
    之所有，而有易持有為所有之意思，而認被告涉有前開侵占罪嫌為其主要論據。
  訊據被告坦承有租車之事實，惟堅決否認有何侵占罪行，辯稱：伊於九十年九月
    十七日租期屆期時，有打電話去向自訴人續約一個禮拜，後來因為同年月九月十
    八日晚上伊因為駕駛該車與人發生車禍，尚在處理中，所以才沒有辦法還車等語
    。經查：（一）自訴代理人於本院審理時自承被告於九十年九月十七日租期屆期
    時有打電話來續約一次，且於同年月二十四日有給付租金一萬五千元，折抵後租
    期可續至同年月二十五日。（二）被告稱伊係於九十年九月十八日晚上駕駛該承
    租汽車與人發生車禍，因為尚在處理中，所以才沒有辦法還車乙情，有被告提出
    之臺中縣警察局道路交通事故證明書一紙附卷可證，足徵被告遲未返還上開車輛
    顯另有其因，而非意圖為自己不法之所有而拒未歸還系爭車輛自明。是本件被告
    既缺乏將所承租之汽車變易其原來之持有意思而為不法所有意思之主觀要件，揆
    諸上開判例要旨，尚難遽以認定被告有何侵占犯行，從而，被告之罪嫌顯有不足
    ，依首揭規定，本件自訴應予駁回。
據上論斷，應依刑事訴訟法第三百二十六條第三項、第二百五十二條第十款裁定如主
文。
中      華      民      國      九十      年      十二    月   三十一  日
                                臺灣臺中地方法院刑事第六庭
                                  審判長法  官  梁  堯  銘
                                        法  官  楊  熾  光
                                        法  官  洪  堯  讚
右正本證明與原本無異。
如不服本裁定應於送達後五日內向本院提出抗告狀。
                                        書記官
中      華      民      國      九十      年      十二    月   三十一   日


司法院資訊處製作；財團法人民間司法改革基金會備份。
